最　高　行　政　法　院　裁　定
　　　　　　　　　　　　　　　　　　 96年度裁字第01596號
上　訴　人　臺北市商業管理處
代　表　人　甲○○
被 上訴 人　臺北市政府勞工局
代　表　人　乙○○
上列當事人間因身心障礙者保護法事件，上訴人對於中華民國95
年6月30日臺北高等行政法院95年度簡字第58號判決，提起上訴
，本院裁定如下：
　　主  文
上訴駁回。
上訴審訴訟費用由上訴人負擔。
　　理  由
一、按對於適用簡易程序之裁判提起上訴或抗告，須經最高行政
    法院許可，且該許可以訴訟事件所涉及之法律見解具有原則
    性者為限，行政訴訟法第235條定有明文。所謂訴訟事件涉
    及之法律見解具有原則性，係指該事件所涉及之法律問題意
    義重大，而有加以闡釋之必要情形而言。
二、上訴人係臺北市依法應進用身心障礙者之義務機關（構），
    經被上訴人查認上訴人民國（下同）94年3月之總投保人數
    為187人，而當月所進用具有工作能力之身心障礙者人數，
    未達身心障礙者保護法第31條第1項規定員工總人數2%以上
    ，依法應定期向臺北市設立之身心障礙者就業基金專戶繳納
    差額補助費，惟上訴人未依法繳納，被上訴人爰依身心障礙
    者保護法第72條規定，以94年6月23日北市勞三字第0943316
    5000號違反身心障礙者保護法限期繳納通知書，通知上訴人
    於收到通知書（同年月27日送達）之次日起30日內繳納94年
    3月份未進用身心障礙者差額補助費新臺幣（下同）31,680
    元，上訴人不服，提起訴願，經遭駁回後，遂提起本件行政
    訴訟。
三、原審判決駁回上訴人之訴，其理由略以：（一）依身心障礙
    者保護法第31條第1項至第3項規定，各機關、學校、團體或
    機構進用身心障礙者人數，是否符合法定最低限度，既是以
    進用身心障礙者人數與員工總人數之百分比決定之，則決定
    身心障礙者人數與員工總人數之時點，自應一致。準此，同
    法施行細則第12條既以各機關、學校、團體或機構每月1日
    參加勞保、公保人數作為決定員工總人數之時點，則內政部
    88年12月17日臺內社字第8839934號函釋亦以每月1日參加
    公、勞保之身心障礙者，作為所進用之身心障礙者人數之時
    點，符合上開法令規定意旨，自得適用。上訴人主張該函釋
    增加法律所無之限制云云，並不足採。（二）本件上訴人為
    身心障礙者保護法所定之進用身心障礙者義務機構，依該法
    第31條第1項規定，其於94年3月應進用身心障礙員工3人，
    惟上訴人於94年3月1日時僅進用身心障礙員工1人，未依規
    定進用身心障礙者達法定比例，此有第三代身心障礙者定額
    進用資訊管理系統資料審核作業資料附訴願卷可稽，復為上
    訴人所不爭執。是被上訴人以94年6月23日北市勞三字第094
    33165000號違反身心障礙者保護法限期繳納通知書，限期上
    訴人繳納未進用身心障礙者差額補助費31,680元之處分，自
    屬有據。上訴人雖主張其分別於同年3月3日、3月15日分別
    進用中度肢體障礙者徐雅娟、郭儀娟2名，然其係已逾當月1
    日始進用，不能謂當月份已足額進用身心障礙人員，並無從
    免除繳納未進用身心障礙者差額補助費之責任。再者，上訴
    人於94年3月1日時既已未達進用身心障礙者達法定比例，差
    額二人，此際上訴人繳納未進用身心障礙者差額補助費之責
    任已發生，不因事後之進用行為影響其責任內容。上訴人主
    張縱認其仍須繳納差額補助費，亦應依其進用身心障礙者人
    數已達法令規定之日數，比例扣減應納之差額補助費云云，
    尚乏依據。至同法施行細則第13條係規定繳納差額補助費之
    日期，並不能據之推論出不應以每月1日計算進用身心障礙
    人數之結論等語。
四、上訴意旨略以：（一）上訴人所屬前辦事員許冑明於94年3
    月1日自願退休後，當月份3日及15日即分別進用徐雅娟及郭
    儀娟二人，故當月份實已足額進用身心障礙人員，並善盡應
    盡之責，故原判決之認知有誤，有判決理由矛盾之違法。復
    按身心障礙者保護法施行細則第12條第1項之規定，應以每
    月1日參加公、勞保人數為計算基準者，僅限機關之員工總
    人數，至於以每月1日進用身心障礙者人數為起算標準，則
    法無明文；至於內政部88年12月17日臺內社字第8839934
    號函釋，僅係行政命令而非法律，被上訴人忽視已進用足額
    之事實並據以裁處上訴人，而原判決卻未予指正，有適用法
    規不當之虞。再者，依公務員服務法第8條之規定，公務員
    之任用、遞補均有一定之程序，非可即時完成，惟原判決忽
    視此任用之特別權利義務關係及身心障礙者保護相關規定間
    適用上之競合，則顯然違背法令。（二）此外，本案涉及未
    足額進用身心障礙人員之義務機關（構）應進用身心障礙者
    人數，與應繳納差額補助費日期之認定標準，屬重大利益事
    項，應以法律訂之，故原判決援引前揭函釋顯有悖法律保留
    原則。縱認上訴人未足額進用身心障礙人員，應予裁處，惟
    嗣後既已足額進用，則所需繳納之差額補助費當應依足額之
    日數比例扣減之，始符公平正義，詎原判決僅以尚乏依據而
    予以駁回，亦有判決不備理由之違法等語。
五、本院查：（一）按「本法所稱身心障礙者，係指個人因生理
    或心理因素致其參與社會及從事生產活動功能受到限制或無
    法發揮，經鑑定符合中央衛生主管機關所定等級之下列障礙
    並領有身心障礙手冊者為範圍…」「各級政府機關、公立學
    校及公營事業機構員工總人數在50人以上者，進用具有工作
    能力之身心障礙者人數，不得低於員工總人數2﹪。私立學
    校、團體及民營事業機構員工總人數在100人以上者，進用
    具有工作能力之身心障礙者人數，不得低於員工總人數百分
    之一。前二項各級政府機關、公、私立學校、團體及公、民
    營事業機構為進用身心障礙者義務機關（構），其進用身心
    障礙者人數，未達前二項標準者，應定期向機關（構）所在
    地之直轄市或縣（市）勞工主管機關設立之身心障礙者就業
    基金專戶繳納差額補助費；其金額依差額人數乘以每月基本
    工資計算。依第1項、第2項進用重度身心障礙者，每進用1
    人以2人核計。…」身心障礙者保護法第3條第1項、第31條
    分別定有明文。又同法施行細則第12條復規定：「本法第31
    條之各級政府機關、公、私立學校、團體及公、民營事業機
    構員工總人數之計算方式，以勞工保險局、中央信託局所統
    計各該機關、學校、團體或機構每月1日參加勞保、公保人
    數為準。」（二）按身心障礙者保護法施行細則第12條第1
    項固僅規定，應以每月1日參加公、勞保人數作為計算機關
    員工總人數之基準，至於以每月1日作為進用身心障礙者人
    數之基準，雖法無明文，惟原審判決業已敘明各機關進用身
    心障礙者人數，是否符合法定最低限度，既是以進用身心障
    礙者人數與員工總人數之百分比決定之，則決定身心障礙者
    人數與員工總人數之時點，自應一致，因而認內政部88年12
    月17日臺內社字第8839934號函釋得以適用，並無判決不
    備理由或違反法律保留原則之違法，上訴人主張其須繳納之
    差額補助費，應依其進用身心障礙者人數已達法令規定之日
    數比例扣減之，顯屬無據，經核上訴意旨均無涉及法律見解
    具有原則性，而須由本院加以闡釋之必要，上訴人提起上訴
    ，不合首揭規定，不應許可，其上訴難謂合法，應予駁回。
六、依行政訴訟法第249條第1項前段、第104條、民事訴訟法第
    95條、第78條，裁定如主文。
中　　華　　民　　國　　96　　年　　7　　 月　　19　　日
                  第一庭審判長法  官　高　啟　燦
                              法  官  黃　璽　君
                              法  官　廖　宏　明
                              法  官　楊　惠　欽
                              法  官　林　樹　埔
以  上  正  本  證  明  與  原  本  無  異
中　　華　　民　　國　　96　　年　　7　　 月　　20　　日
　　　　　　　　　　　　　　　書記官　吳　玫　瑩
